臺灣基隆地方法院民事裁定  
109年度消債再聲免字第4號
聲  請  人  蔡孟潔  




債  權  人  國泰世華商業銀行股份有限公司

法定代理人  郭明鑑  
代  理  人  蔡政宏  
債  權  人  臺灣新光商業銀行股份有限公司

法定代理人  李增昌  
代  理  人  周政寬  
            賴嘉惠  
債  權  人  玉山國際商業銀行股份有限公司


法定代理人  黃男州  
代  理  人  林毓璟  
            賴曉秋  
債  權  人  日盛國際商業銀行股份有限公司

法定代理人  黃錦瑭  


債  權  人  中國信託商業銀行股份有限公司


法定代理人  利明献  


債  權  人  良京實業股份有限公司

法定代理人  平川秀一郎



債  權  人  富邦資產管理股份有限公司

法定代理人  程耀輝  


債  權  人  泰安產物保險股份有限公司

法定代理人  李松季  
上列聲請人即債務人因消費者債務清理事件，再次聲請免責，本
院裁定如下：
    主  文
聲請人即債務人蔡孟潔應予免責。 
    理  由
一、聲請意旨略以：聲請人前於民國107年10月16日以107年度消
    債職聲免字第12號裁定，認定聲請人有消費者債務清理條例
    第133條應不免責之事由，而為不免責之裁定。惟聲請人於
    本院為上開不免責裁定後，已繼續清償各家債權銀行債務如
    附表所示，總計各債權人還款總金額已達聲請人聲請清算前
    兩年可處分所得扣除自己及依法應受其扶養者所必要生活費
    用扣除普通債權人分配總額之數額新臺幣（下同）255,840
    元，爰依消費者債務清償條例（下稱消債條例）第141條規
    定，再次聲請免責等語。
二、按為積極鼓勵債務人重建其經濟生活，健全社會經濟發展，
    消債條例第141條、第142條分別對於債務人繼續清償之情形
    ，規定得聲請裁定免責；另依辦理消費者債務清理事件應行
    注意事項第41 點明定「債務人依本條例第142條規定聲請免
    責者，法院應斟酌債務人不免責或撤銷免責事由之情節、債
    權人受償情形及其他一切情狀，而為准駁。」即表明追求債
    權人權益保障之衡平。是以，為使債務人得以重建其經濟生
    活，債權人得獲致最低限度保障，宜賦予債務人依其利益選
    擇依第141條或第142條聲請免責之權利。惟法院於債務人因
    第133條受不免責裁定而依第142條聲請免責時，仍應先審查
    第141條之要件，於債務人確已盡清償之能事，且依其情況
    顯恆無法符合第141條之要件時，例外得裁定免責。按依消
    債條例第133條之立法意旨，乃亦含有對債務人不誠實行為
    及未努力清償債務之懲罰，與第134條之立法意旨並無殊異
    ，二者僅要件設計不同。故債務人因依第133條受不免責裁
    定而欲聲請免責時，所應審查者原則為第141 條（司法院民
    事廳99年11月29日廳民二字第0990002160號第二屆司法事務
    官消債問題研討第9 號消費者債務清理條例法律問題研審小
    組之初步研討結論參照）。另參照司法院民事廳消費者債務
    清理條例法律問題研審小組於97年第4 期民事業務研究會第
    15號（消費者債務清理專題）第20號之研審意見略以：「‧‧
    ‧，是如果債務人繼續清償達第133條所訂數額而依第141條
    規定聲請法院裁定免責時，法院即無裁量餘地，應為免責之
    裁定。‧‧‧。」是如果債務人繼續清償達第133 條所訂數額
    而依第141 條規定聲請法院裁定免責時，法院即無裁量餘地
    ，應為免責之裁定。
三、經查：
  ㈠聲請人前於106年6月19日具狀向本院聲請清算，經本院以106
    年度消債清字第11號裁定准聲請人自107年1月4日中午12時
    起開始清算程序，並經本院司法事務官以107 年度司執消債
    清字第2號進行清算程序，繼於107年5月28日為清算程序終
    結之裁定，另依職權移送民事庭審酌是否免除聲請人之債務
    ，經本院認定聲請人有消費者債務清理條例第133條應不免
    責之事由，遂於107年10月16日以107 年度消債職聲免字第1
    2號裁定聲請人不予免責。聲請人於109年9月23日以其業已
    清償各債權人合計255,840元，應已達消債條例第133條所定
    之數額為由，依消債條例第141 條規定向本院聲請裁定予以
    免責等情，經本院依職權調取106年度消債清字第11號、107
    年度司執消債清字第2號及107年度消債職聲免字第12號卷宗
    核閱屬實。
  ㈡聲請人聲請清算前2年可處分所得扣除其聲請前2年必要生活
    費用後，尚餘255,840元，而全體債權人於清算程序中分配
    總額為0元，顯然低於前開數額，則聲請人有消債條例第133
    條不免責事由，經不免責裁定確定等情，有本院107年度消
    債職聲免字第12號裁定認定在案。惟聲請人主張其經本院不
    免責裁定後，繼續清償各債權人如附表所示之金額，合計25
    5,840元，已達依同條例第133條前段計算之數額255,840元
    等情，業據其提出聲請人清算債權表及無擔保或無優先權債
    權人受償明細、本院消費者債務清理事件債權表、郵局存證
    信函、玉山銀行存款回條、郵政匯票等件為證，且與債權人
    國泰世華商業銀行股份有限公司、臺灣新光商業銀行股份有
    限公司、玉山國際商業銀行股份有限公司、中國信託商業銀
    行股份有限公司、良京實業股份有限公司、富邦資產管理股
    份有限公司回覆之清償金額相符，堪信屬實，依首開規定及
    前揭說明，本件因符合消債條例第133條規定不免責事由，
    前經本院以107年度消債職聲免字第12號裁定不免責確定後
    ，現依同條例第141條規定再次向本院聲請免責，法院原則
    上僅就其有無符合消債條例第141條之要件而為審查，無須
    再斟酌原不免責事由之情節及其他一切情狀，是聲請人主張
    其已符合同條例第141條之規定，而得依該條規定聲請法院
    裁定免責，自屬有據。
四、綜上所述，本件聲請人前受不免責裁定確定後，已繼續清償
    達消債條例第133條所定之數額，已符合同條例第141條所定
    之免責要件，是以聲請人聲請免責，為有理由，應予准許，
    爰裁定如主文。 　　
中　　華　　民　　國　　110 　年　　1 　　月　　29　　日
                  民事庭法  官  周裕暐
以上正本證明與原本無異。
如不服本裁定，應於裁定送達後10日內，以書狀向本院提出抗告
，並繳納抗告費新臺幣1,000 元。
中　　華　　民　　國　　110 　年　　1 　　月　　29　　日
                        書記官  謝佳妮 
附表：　　　　　　　　　　　　
編號 債權人 應償還金額（新臺幣） 業已償還金額（新臺幣）  1 國泰世華商業銀行股份有限公司 57,564元 57,564元  2 臺灣新光商業銀行股份有限公司 13,227元 13,227元  3 玉山國際商業銀行股份有限公司 33,106元 33,106元  4 日盛國際商業銀行股份有限公司 40,116元 40,116元  5 中國信託商業銀行股份有限公司 66,544元 66,544元  6 良京實業股份有限公司 21,337元 21,337元  7 富邦資產管理股份有限公司 20,262元 20,262元  8 泰安產物保險股份有限公司 3,684元 3,684元 總計  255,840元 255,840元